【裁判字號】    88,訴,285
【裁判日期】    890113
【裁判案由】    違反槍砲彈藥刀械管制條例
【裁判全文】
臺灣宜蘭地方法院刑事判決                          八十八年度訴字第二八五號
    公  訴  人  臺灣宜蘭地方法院檢察署檢察官
    被      告  甲○○
    指定辯護人  本院公設辯護人
右列被告因違反槍砲彈藥刀械管制條例案件，經檢察官聲請簡易判決處刑（八十八年
度偵字第三○二○號），經本院簡易庭以本案不屬刑事訴訟法第四百四十九條第三項
得簡易判決之案件，應適用通常程序審判為由移送本院普通庭，本院判決如左：
    主  文
甲○○未經許可製造獵槍，免刑。扣案之獵槍壹枝（槍枝管制編號：0000000
000）沒收。
    事  實
一、甲○○係宜蘭縣南澳鄉山地原住民，於民國八十八年三月間，未經申請許可即在
    宜蘭縣南澳鄉○○村○○路十巷十四號住處，用具擊發機構之木質槍身加裝金屬
    槍管，以打擊底火引爆槍管內之火藥為發射動力之方法，製造具殺傷力之土造獵
    槍一枝旋即未經許可無故持有之。嗣甲○○於八十八年七月三十日晚上十一時十
    分許，為警於宜蘭縣蘇花公路新澳隧道南端出口處查獲攜帶上開自製獵槍準備前
    往打獵，並扣得其所持有之前揭自製獵槍一枝。
二、案經宜蘭縣警察局蘇澳分局報告臺灣宜蘭地方法院檢察署檢察官偵查起訴。
    理  由
一、右開事實，業據被告甲○○迭於警訊時、偵察官偵查中及本院審理中供承不諱，
    並具有殺傷力之土造獵槍一枝（槍枝管制編號：0000000000；起訴書
    誤載為0000000000）扣案可證，而前開獵槍經送內政部警政署刑事警
    察局鑑定結果，認該獵槍一枝係用具擊發機構之木質槍身加裝金屬槍管，以打擊
    底火引爆槍管內之火藥以發射彈丸，機械性能良好，認具殺傷力，有該局八十八
    年八月九日刑鑑字第七六七七七號鑑驗通知書一紙附卷可稽。本件事證明確，被
    告犯行洵堪認定。
二、被告甲○○未經許可製造上開具殺傷力之土造獵槍，旋即未經許可加以持有之，
    核其所為，係犯槍砲彈藥刀械管制條例第八條第一項之未經許可製造獵槍罪及同
    條第四項之未經許可持有獵槍罪，公訴人認被告係犯同條例第十一條第一項之罪
    ，尚有未洽，起訴法條應予變更。被告未經許可製造獵槍復加以持有，持有自製
    獵槍之低度行為為高度之製造行為所吸收，不另論罪。復按八十六年十一月二十
    四日修正公布、同年月二十六日生效施行之槍砲彈藥刀械管制條例，基於原住民
    所自製之獵槍，係屬傳統習慣專供獵捕維生之生活工具，且其結構、性能及殺傷
    力，均遠不及制式獵槍，為恐原住民偶一不慎，即蹈法以同條例第八條相加，實
    嫌過苛，爰增訂同條例第二十條第一項「原住民未經許可，製造、運輸陳列或持
    有自製之獵槍，供做生活工具之用者，減輕或免除其刑」之規定，並得排除本條
    例強制工作之適用。經查被告甲○○係宜蘭縣南澳鄉山地原住民，已據其供承在
    卷，並有宜蘭縣南澳鄉公所於八十八年八月十三日以南鄉戶字第一○四一號函附
    戶籍謄本一紙在卷足憑。復查被告於警訊、偵查及本院審理時迭次供稱：伊製造
    獵槍係供外出打獵使用等語，可知被告製造該土造獵槍之目的，純係作為生活工
    具所用，而經本院當庭履勘結果，可知扣案槍枝係木質槍身、金屬槍管、扳機、
    撞針及槍機等零件所構成，並無其他之配件，核與內政部86.11.24台內警字第
    八六七○六八三號公告之「各類槍砲、彈藥主要組成零件種類」中所規定之獵槍
    相符，且經內政部警政署刑事警察局鑑定結果，認該土造獵槍一枝係用具擊發機
    構之木質槍身加裝金屬槍管，以打擊底火引爆槍管內之火藥為發射動力之方法，
    將填充物「彈丸」發射，已如前述，其結構、性能及殺傷力，均遠不及制式獵槍
    ，則公訴人引用內政部警政署八十七年六月二日八十七臺內警字第八七七○一一
    六號函，認本件並未查獲使用具有彈頭、彈殼及有火藥子彈，要與製獵槍之要件
    不符，尚有誤會。爰審酌被告甲○○為山地原住民，未曾有前科紀錄，本院被告
    全國前案紀錄一紙表在卷可憑，及其犯罪之動機、目的、手段、品行暨此次未經
    許可製造土造獵槍，並加以持有之犯罪，實僅係謀生所需不慎觸法，法重情輕等
    一切情狀，依槍砲彈藥刀械管制條例第二十條第一項之規定為免刑之判決。
三、查司法院大法官會議於八十七年十二月十八日作成釋字第四七一號解釋，認槍砲
    彈藥刀械管制條例第十九條第一項規定，不問對行為人有無預防矯治其社會危險
    性之必要，一律宣付強制工作三年，限制其中不具社會危險社性之受處分人之身
    體、自由部分，其所採取措施與所欲達成預防矯治之目的及所需程度，不合憲法
    第二十三條所定之比例原則，應自本解釋公布之日起不予適用。本院遵照上開解
    釋文之精神，並審酌本件被告並無前科，及其犯罪之情節等一切情狀，認對被告
    不予宣告強制工作為適當，附此敘明。
四、扣案之土造獵槍一枝（槍枝管制編號：0000000000）係違禁物，應依
    刑法第三十八條第一項第一款之規定宣告沒收。
據上論斷，應依刑事訴訟法第二百九十九條第一項前段、第三百條，槍砲彈藥刀械管
制條例第八條第一項、第二十條第一項，刑法第十一條前段、第三十八條第一項第一
款，判決如主文。
中      華      民      國    八十九      年      一      月    十三    日
                                        臺灣宜蘭地方法院刑事庭
                                            法  官  曾  啟  謀
右正本證明與原本無異。
如不服本判決，應於判決送達後十日內向本院提出上訴狀。（應附繕本）
                                            書記官  陳  淑  宜
中      華      民      國    八十九      年      一      月    十五    日
附錄本案論罪科刑法條全文：
    槍砲彈藥刀械管制條例第八條第一項
未經許可製造、販賣或運輸鋼筆槍、瓦斯槍、麻醉槍、獵槍或空氣槍者，處五年以上
有期徒刑，併科新臺幣一千萬元以下罰金。
    槍砲彈藥刀械管制條例第二十條第一項
原住民未經許可，製造、運輸、陳列或持有自製之獵槍，供作生活工具之用者，減輕
或免除其刑，並不適用前條之規定。


司法院資訊處製作；財團法人民間司法改革基金會備份。
